【裁判字號】    98,簡上,1232
【裁判日期】    981130
【裁判案由】    贓物
【裁判全文】
臺灣板橋地方法院刑事判決            98年度簡上字第1232號
上  訴  人  丁○○（原名胡淑蓮）
                      號2樓
上列上訴人即被告因贓物案件，不服本院98年度簡字第1935號中
華民國98年9 月9 日所為之第一審判決（聲請簡易判決處刑書案
號：98年度偵字第2535號），提起上訴，本院管轄第二審之合議
庭認應適用通常程序自為第一審判決如下：
    主  文
原判決撤銷。
丁○○無罪。
    理  由
一、本件聲請簡易判決處刑意旨略以：被告丁○○雖知戊○○所
    持有之宏碁廠牌筆記型電腦一臺（序號：LXAMROＺ000000000
    D32500號）係來歷不明之物（為丙○○所有，並於民國九十
    七年二月十九日某時許，在臺北縣板橋市○○路三二五巷三
    弄十一號遭竊），竟仍基於故買贓物之不確定故意，於九十
    七年四月二十七日前某日，在臺北縣板橋市○○路六號富麗
    旅館內，以低於市價之代價，購買上開筆記型電腦。嗣經警
    於九十七年八月二十日，始循線查知上情。因認被告涉有刑
    法第三百四十九條第二項之故買贓物罪嫌。
二、按犯罪事實應依證據認定之，無證據不得認定犯罪事實；又
    不能證明被告犯罪者，即應諭知無罪之判決，刑事訴訟法第
    一百五十四條第二項、第三百零一條第一項分別定有明文。
    次按認定不利於被告之事實，須依積極證據，茍積極之證據
    本身存有瑕疵而不足為不利於被告事實之認定，即應為有利
    於被告之認定，更不必有何有利之證據，而此用以證明犯罪
    事實之證據，猶須於通常一般人均不至於有所懷疑，堪予確
    信其已臻真實者，始得據以為有罪之認定，倘其證明尚未達
    到此一程度，而有合理性之懷疑存在，致使無從為有罪之確
    信時，即應為無罪之判決，最高法院八十二年臺上字第一六
    三號判決、七十六年臺上字第四九八六號及三十年上字第八
    一六號判例意旨復可參照。
三、公訴人認被告丁○○涉有上開故買贓物罪嫌，係以被告於警
    詢、偵查中之供述，及證人即竊取上開筆記型電腦之人戊○○於警詢中之證述、證人即維修上開筆記型電腦之人林立偉
    於警詢中之證述、卷附宏碁股份有限公司（下稱宏碁公司）
    技術服務明細表為其主要論據。訊據被告固坦承有持上開筆
    記型電腦至證人林立偉所服務之「三井資訊股份有限公司板
    橋門市」（下稱三井公司板橋門市）維修之事實，惟堅詞否
    認有何故買贓物之犯行，辯稱：上開筆記型電腦不是我向戊○○買的，上開筆記型電腦是乙○○拿給我，請我幫他拿去
    修理的，當時我並不知道乙○○的電腦是從何而來，修理完
    畢後已將電腦拿給乙○○等語。
四、經查：
  (一)上開宏碁廠牌筆記型電腦一臺（序號：LXAMROＺ000000000D3
    2500號）係丙○○所有，而於九十七年二月十九日某時許，
    在臺北縣板橋市○○路三二五巷三弄十一號五樓，遭戊○○
    所竊取，戊○○上開犯行並經本院以九十七年度易字第一九
    九三號判處有期徒刑四月（戊○○另犯其他竊盜犯行，經原
    判決一併判處後定其應執行刑為有期徒刑一年二月）確定之
    事實，業據證人戊○○於本院審理中證述明確（見本院九十
    八年十一月十九日審判筆錄第四頁），並有臺北縣政府警察
    局板橋分局九十七年三月三日北縣警板刑字第０九七０００
    七四０三號函（見偵查卷第三三頁）、本院九十七年度易字
    第一九九三號判決書各一件在卷可稽，並經本院調閱本院九
    十七年度易字第一九九三號案卷全卷查明屬實，是上開筆記
    型電腦確屬贓物一節，應堪認定。
  (二)惟證人戊○○於警詢中，先則陳稱其將上開竊得之筆記型電
    腦交給乙○○換取東西云云，後則改稱該電腦是其為警查獲
    前，放置在富麗旅館房間內，因為欠被告錢，將該部電腦交
    給被告折抵六千元云云（見偵查卷第十一頁），顯見其警詢
    中就上開筆記型電腦之流向一節，供述反覆不一，已無從據
    為不利被告之認定。又檢察官偵查及原審審理中，均未曾傳
    訊證人戊○○，至本院審理中，證人戊○○到庭證稱：我是
    將上開竊得之筆記型電腦賣給乙○○，好像是賣新台幣（下
    同）五、六千元，是偷來之後二、三天就賣給乙○○，是乙○○到我當時居住處來拿，當場支付現金。我是將上開筆記
    型電腦賣給乙○○，不是換東西。沒有說要將該部電腦給丁○○抵六千元等語（見本院九十八年十一月十九日審判筆錄
    第四、五、七頁），證人乙○○於本院審理中亦證稱：上開
    電腦是戊○○賣我的。好像是五千元跟她買的，我是在富麗
    旅館裡面，當場付現給戊○○等語（見本院九十八年十一月
    十九日審判筆錄第十一、十二頁），而證人乙○○確因明知
    為贓物，仍於九十七年五月四日前某日，在不詳地點，以五
    千元之代價，向證人戊○○買受上開筆記型電腦，之後輾轉
    販售予不知情之何凡、田宗陞等人，嗣因田宗陞將上開電腦
    送修，始為警循線查獲，證人乙○○因而犯故買贓物罪，經
    臺灣板橋地法院檢察署檢察官以九十八年度偵字第四八０五
    號偵查後聲請簡易判決處刑，並經本院以九十八年度簡字第
    二五二七號判處證人乙○○拘役五十日確定之事實，亦有上
    開聲請簡易判決處刑書、簡易判決書各一件在卷足憑，足見
    證人戊○○於竊取上開筆記型電腦後，係將該筆記型電腦出
    售予證人乙○○，之後該筆記型電腦再輾轉出售予不知情之
    何凡、田宗陞等人，至為警查獲，被告並未無向證人戊○○
    故買上開筆記型電腦贓物之情事，應屬無疑，是被告辯稱其
    並未向戊○○購買上開電腦等語，應堪採信。從而，公訴意
    旨認被告於九十七年四月二十七日前某日，在臺北縣板橋市
    ○○路六號富麗旅館內，以低於市價之代價，向戊○○購買
    上開筆記型電腦云云，尚嫌無據。
  (三)至乙○○向戊○○購入上開電腦後，因將電腦摔壞，而請被
    告代為持往維修，被告即持上開筆記型電腦至三井公司板橋
    門市維修，維修完畢後，被告並將電腦取回交還乙○○等情
    ，固據被告於本院審理中供承不諱，核與證人乙○○於本院
    審理中之證述（見本院九十八年十一月十九日審判筆錄第十
    二頁）、證人即三井公司板橋門市人員林立偉於警詢中之證
    述相符（見偵查卷第十三、十四、十八頁），並有宏碁公司
    技術服務明細表、三井公司板橋門市維修單各一件（見偵查
    卷第三一、三二頁）在卷可稽，是被告曾經由乙○○之交付
    而收受持有上開失竊之筆記型電腦，並將之持往三井公司板
    橋門市維修之事實，固堪認定。惟查，被告堅詞否認知悉上
    開筆記型電腦為贓物，且並無證據證明被告對上開筆記型電
    腦為贓物有所認識，況公訴人起訴之犯罪事實係被告「雖知
    戊○○所持有之上開筆記型電腦為來歷不明之物，仍基於故
    買遭物之不確定故意，以低於市價之代價，購買上開筆記型
    電腦」，並未敘及被告「經由乙○○交付而收受持有」上開
    筆記型電腦，或「持上開筆記型電腦前往三井公司板橋門市
    維修」等事實部分，而「被告向戊○○購買上開筆記型電腦
    」與「被告自乙○○處收受上開筆記型電腦」，二者係完全
    不同之行為事實，基本社會事實難認同一，是被告經由乙○○交付而收受持有上開筆記型電腦，並持上開筆記型電腦前
    往三井公司板橋門市維修之行為部分，自非屬起訴效力所及
    ，本院就該部分行為是否另涉犯罪，亦無從加以審究。從而
    ，公訴檢察官於本院審理中認被告行為係涉收受贓物罪嫌云
    云，亦無足採，附此敘明。
五、綜上所述，本件被告並無向戊○○購買上開筆記型電腦之情
    事。復查無其他積極確切之證據足以證明被告確有如公訴人
    所述之故買贓物犯行，揆諸前揭法條及判例意旨，既不能證
    明被告犯罪，自應為其無罪之諭知。
六、末按地方法院對被告為簡易判決處刑後，經提起上訴，地方
    法院合議庭認應為無罪判決之諭知者，依刑事訴訟法第四百
    五十五條之一第三項準用同法第三百六十九條第二項之規定
    意旨，應由該地方法院合議庭撤銷簡易庭之判決，改依第一
    審通常程序審判（最高法院九十一年度台非字第二一號判決
    意旨參照）。本案既不能證明被告有公訴人所指之犯罪行為
    ，原審遽為被告有罪之判決，尚有違誤，被告上訴意旨否認
    犯罪，為有理由，應由本院合議庭撤銷原判決，自為第一審
    無罪之判決。
據上論斷，依刑事訴訟法第四百五十二條、第四百五十五條之一
第一項、第三項、第三百六十九條第一項前段、第二項、第三百
六十四條、第三百零一條第一項，判決如主文。
本案經檢察官甲○○到庭執行職務。
中    華    民    國    98    年    11    月    30    日
                刑事第九庭  審判長法  官  白光華
                                  法  官  楊志雄
                                  法  官  賴彥魁
上列正本證明與原本無異。
如不服本判決，應於判決送達後10日內敘明上訴理由，向本院提
出上訴狀 (應附繕本) ，上訴於臺灣高等法院。其未敘述上訴理
由者，應於上訴期間屆滿後20日內向本院補提理由書「切勿逕送
上級法院」。
                                  書記官  莊川億
中    華    民    國    98    年    12    月    1     日


司法院資訊處製作；財團法人民間司法改革基金會備份。
